【裁判字號】    99,訴,203
【裁判日期】    990908
【裁判案由】    偽造文書等
【裁判全文】
臺灣宜蘭地方法院刑事判決               99年度訴字第203號
公  訴  人  臺灣宜蘭地方法院檢察署檢察官
被      告  丁○○
上列被告因偽造文書等案件，經檢察官提起公訴（99年度偵字第
2020號），被告於本院準備程序時就被訴事實為有罪之陳述，經
告以簡式審判程序之旨，並聽取當事人意見後，本院合議庭裁定
由受命法官獨任行簡式審判程序，判決如下：
    主  文
丁○○犯竊盜罪，共貳罪，各處有期徒刑貳月，如易科罰金，均
以新台幣壹仟元折算壹日。又犯行使偽造私文書罪，共柒罪，各
處有期徒刑貳月，如易科罰金，均以新台幣壹仟元折算壹日，如
附表二所示之偽造署押均沒收。應執行有期徒刑拾月，如易科罰
金，以新台幣壹仟元折算壹日，如附表二所示之偽造署押均沒收
。
    犯罪事實
一、丁○○基於意圖為自己不法所有之竊盜犯意，先後2次於如
    附表一所示之時間、地點竊取被害人乙○○、丙○○所有如
    附表一所示之財物。
二、丁○○於竊得前揭丙○○之財物後，另意圖為自己不法所有
    ，分別基於行使偽造私文書及詐欺取財之犯意，持所竊得之
    丙○○玉山銀行信用卡，先後7次於附表二所示之時間、地
    點、特約商店選購物品後，提出上開信用卡供不知情之各收
    款人員在刷卡機上刷卡辨識，並在屬於私文書性質之簽帳單
    簽名欄上偽簽「游興達」、丙○○之署名，復將所偽造之簽
    帳單交予不知情收款人員核對而行使之，致該收款人員誤以
    為丁○○係有權使用該信用卡之人，因而陷於錯誤而允以結
    帳如附表二所示款項之消費，並交付各次消費購買之物品予
    丁○○，再由不知情之收款人員據以請款，足生損害於「游
    興達」、丙○○、如附表二所示之特約商店及玉山銀行對於
    信用卡授權交易與管理之正確性。嗣經丙○○、乙○○先後
    於民國99年4月16日10時30分許、99年4月20日11時15分許，
    報警處理，始查知上情。
三、案經乙○○、丙○○訴由宜蘭縣政府警察局蘇澳分局報告台
    灣宜蘭地方法院檢察署檢察官偵查起訴。
    理  由
一、本件被告丁○○所犯係死刑、無期徒刑、最輕本刑為3年以
    上有期徒刑以外之罪，其於準備程序中就被訴事實為有罪之
    陳述，經法官告知簡式審判程序之旨，並聽取公訴人、被告
    之意見後，依刑事訴訟法第273條之1第1項規定，經本院合
    議庭裁定，由受命法官獨任進行簡式審判程序，並為審理判
    決，合先敘明。
二、前揭犯罪事實，業據被告迭於警詢及本院審理時坦承不諱，
    核與證人即告訴人乙○○、丙○○於警詢時之證述情節相符
    ，並有簽帳單影本7紙、信用卡交易明細表及贓物認領保管
    單各1紙、翻拍監視錄影畫面照片4紙及現場照片10紙在卷可
    稽。從而，被告犯行事證明確，足堪認定。
三、核被告附表一所為，係犯刑法第320條第1項之竊盜罪共2次
    。又按信用卡之簽帳單，係持卡人向特約商店消費時，於其
    上簽署持卡人之姓名或代號，用以證明持卡人確向特約商店
    購買物品或接受服務，且承諾願依其與發卡銀行間之約定，
    按簽帳單上所載金額，將來如數付款給發卡銀行，故經持卡
    人簽名之簽帳單，性質上屬消費付款契約書，為私文書（參
    照最高法院90年度台上字第6898號判決意旨），次按發卡銀
    行與特約商店間訂有契約，特約商店依契約負有對持有發卡
    銀行所發信用卡之人刷卡購物時，交付財物或給予利益之義
    務，亦即特約商店須依發卡銀行之指示而交付財物或給予利
    益，特約商店亦可依契約向發卡銀行請領價款，嗣持卡人未
    依約於限期清償買賣價金，發卡銀行雖係被害人，惟特約商
    店因誤信冒用持卡人為真正持卡人，而交付一定之財物或給
    予利益，此財物交付或給予利益之本身，即使特約商店喪失
    財物持有或喪失利益，是刷卡者所詐得者，仍係財物或不法
    利益。被告於如附表二所示特約商店之簽帳單上偽造「游興
    達」、丙○○之署名，並持以行使，致該特約商店陷於錯誤
    而提供商品予被告，自足以生損害於「游興達」、丙○○、
    如附表二所示特約商店及玉山銀行對於信用卡授權交易與管
    理之正確性；是核被告如附表二之7次所為，均係犯刑法第2
    16條、第210條之行使偽造私文書罪及同法第339條第1項之
    詐欺取財罪。又被告在信用卡簽帳單上偽造署名係為偽造私
    文書之部分行為，且偽造私文書後復持以行使，偽造之低度
    行為為行使之高度行為所吸收，均不另論罪。被告以一行使
    偽造私文書之行為，同時足生損害於「游興達」、丙○○、
    如附表所示之特約商店及玉山銀行，又被告係冒用「游興達
    」、丙○○名義刷用該信用卡，以遂行詐取財物之目的，顯
    各係以一行為而同時觸犯構成要件不同之罪名，為想像競合
    犯，應依刑法第55條之規定，各從一重之行使偽造私文書處
    斷。被告所為前揭2次竊盜罪、7次行使偽造私文書罪，犯罪
    時間、地點均不同，犯意應係各別，行為互殊，應予分論併
    罰。爰審酌被告一時貪念，竊盜他人財物，進而持竊得之信
    用卡冒用他人名義刷用以詐取財物，所生損害不輕，惟考量
    被告所竊取如附表一編號一所示之手機業已歸還告訴人乙○○，被告所為如附表二所示之盜刷金額非鉅，被告於犯後已
    坦承全部犯行，並稽之台灣高等法院被告前案紀錄表顯示被
    告無前科紀錄，素行良好，暨斟酌其犯罪動機、目的、手段
    等一切情狀，就被告所犯附表一所示2罪、附表二所示7罪，
    各量處如主文所示之刑，並均諭知易科罰金之折算標準，併
    定其應執行刑及諭知易科罰金之折算標準。至被告持以行使
    之前揭信用卡簽帳單，已成為銀行、特約商店或信用卡聯合
    處理中心之存查歸檔文件，而非屬被告所有，自不予宣告沒
    收，惟其上被告所偽簽如附表二所示之「游興達」署名1枚
    、丙○○署名共6枚，均係偽造之署押，不問屬於被告與否
    ，應依刑法第219條之規定宣告沒收之。
據上論斷，應依刑事訴訟法刑法第273條之1第1項、第299條第1
項前段，刑法第216條、第210條、第320條第1項、第339條第1項
、第55條、第41條第1項、第51條第5款、第219條，刑法施行法
第1條之1第1項、第2項前段，判決如主文。
本案經檢察官劉憲英到庭執行職務。
中    華    民    國    99    年    9     月    8     日
                  刑事第四庭法  官  陳雪玉
以上正本證明與原本無異。
如不服本判決應於收受送達後十日內向本院提出上訴書狀，並應
敘述具體理由；其未敘述上述理由者，應於上訴期間屆滿後二十
日內向本院補提理由書(均須按他造當事人之人數附繕本)「切勿
逕送上級法院」。
                            書記官  陳建宇
中    華    民    國    99    年    9     月    8     日
附表一：
   ┌──┬───────┬─────────────┬────────┬───────┐
   │編號│時          間│地                      點│竊取之財物      │被害人        │
   ├──┼───────┼─────────────┼────────┼───────┤
   │ 1  │99年4月15日下 │宜蘭縣南澳鄉○○路○段377號│手機1支（廠牌NOK│乙○○        │
   │    │午3時許       │                          │IA、型號N95）   │              │
   ├──┼───────┼─────────────┼────────┼───────┤
   │ 2  │99年4月15日下 │宜蘭縣南澳鄉○○路○段379巷│咖啡色皮夾1只（ │丙○○        │
   │    │午某時        │1號前                     │內有被害人之中國│              │
   │    │              │                          │信託信用卡、玉山│              │
   │    │              │                          │銀行信用卡、農會│              │
   │    │              │                          │金融卡、汽機車駕│              │
   │    │              │                          │照及健保卡各1張 │              │
   │    │              │                          │）              │              │
   └──┴───────┴─────────────┴────────┴───────┘
附表二：
   ┌──┬────────┬─────────┬───────┬───────┬───────┐
   │編號│時          間  │地              點│特約商店名稱  │消費金額（新臺│簽帳單上偽造之│
   │    │                │                  │              │幣）及商品    │署名數        │
   ├──┼────────┼─────────┼───────┼───────┼───────┤
   │ 1  │99年4月15日下午 │宜蘭縣南澳鄉○○路│臺鐵-南澳站。 │69元。        │「游興達」1枚 │
   │    │4時37分。       │243號。           │              │車票。        │。            │
   ├──┼────────┼─────────┼───────┼───────┼───────┤
   │ 2  │99年4月15日下午 │宜蘭縣羅東鎮○○路│臺鐵-羅東站。 │255元。       │「丙○○」1枚 │
   │    │5時15分。       │2號。             │              │車票。        │。            │
   ├──┼────────┼─────────┼───────┼───────┼───────┤
   │ 3  │99年4月15日下午 │宜蘭縣羅東鎮○○路│全虹-羅東站前 │4500元。      │「丙○○」1枚 │
   │    │5時22分。       │28號1樓。         │店。          │手機。        │。            │
   ├──┼────────┼─────────┼───────┼───────┼───────┤
   │ 4  │99年4月15日下午 │宜蘭縣羅東鎮○○路│全虹-羅東站前 │2800元。      │「丙○○」1枚 │
   │    │5時23分。       │28號1樓。         │店。          │手機。        │。            │
   ├──┼────────┼─────────┼───────┼───────┼───────┤
   │ 5  │99年4月15日下午 │宜蘭縣羅東鎮○○路│文明光學隱形眼│1980元。      │「丙○○」1枚 │
   │    │5時41分。       │175號。           │鏡行。        │眼鏡。        │。            │
   ├──┼────────┼─────────┼───────┼───────┼───────┤
   │ 6  │99年4月15日下午 │宜蘭縣羅東鎮○○路│甲○○○○○。│3400元。      │「丙○○」1枚 │
   │    │5時45分。       │177號1樓。        │              │項鍊。        │。            │
   ├──┼────────┼─────────┼───────┼───────┼───────┤
   │ 7  │99年4月15日下午 │宜蘭縣羅東鎮○○路│民妗企業社。  │3810元。      │「丙○○」1枚 │
   │    │5時51分。       │12號。            │              │內衣及睡衣。  │。            │
   └──┴────────┴─────────┴───────┴───────┴───────┘
附錄本案論罪科刑法條：
中華民國刑法第216條
（行使偽造變造或登載不實之文書罪）
行使第210條至第215條之文書者，依偽造、變造文書或登載不實
事項或使登載不實事項之規定處斷。
中華民國刑法第210條
（偽造變造私文書罪）
偽造、變造私文書，足以生損害於公眾或他人者，處5年以下有
期徒刑。
中華民國刑法第320條第1項
意圖為自己或第三人不法之所有，而竊取他人之動產者，為竊盜
罪，處5年以下有期徒刑、拘役或5百元以下罰金。
中華民國刑法第339條第1項
意圖為自己或第三人不法之所有，以詐術使人將本人或第三人之
物交付者，處5年以下有期徒刑、拘役或科或併科1千元以下罰金
。

司法院資訊處製作；財團法人民間司法改革基金會備份。
